【裁判字號】    97,交聲,1553
【裁判日期】    970623
【裁判案由】    聲明異議
【裁判全文】
臺灣臺中地方法院交通事件裁定        97年度交聲字第1553號
原處分機關  交通部公路總局臺中區監理所臺中市監理站
異  議  人
即受處分人  甲○○
上列受處分人因違反道路交通管理處罰條例案件，對於交通部公
路總局臺中區監理所臺中市監理站民國97年4月24日所為之裁決
（裁監稽違字第裁61－HD0000000號裁決書），聲明異議，本院
裁定如下：
    主    文
異議駁回。
    理    由
一、原處分機關略以：異議人即受處分人甲○○騎乘268─BXS號
    重機車，於民國97年3月18日7時許，在臺中縣烏日鄉○○路
    處因「闖紅燈（直行）」違規，爰依道路交通管理處罰條例
    第53條第1項，裁處罰鍰新臺幣（下同）1800元，並記違規
    點數3點，逾期則依裁決書處罰主文規定裁處等語。
二、異議意旨略以：伊經過復光4巷口確為綠燈無誤，通過後前
    方為溪南路與五光路交叉口，經過該處時為綠燈，待伊直行
    至五光路355號，始遭警員攔停，伊因不服而拒簽，警員態
    度惡劣，此案非警員看錯燈號，即警員貪求績效、獎金而誣
    賴伊違規，請提供科學證據或攝影照相為佐證，爰依此聲明
    異議云云。
三、按汽車駕駛人，行經有燈光號誌管制之交岔路口闖紅燈者，
    處新臺幣1800元以上5400元以下罰鍰；汽車駕駛人有同條例
    第53條情形者，除依原條例處罰鍰外，並記違規點數3點。
    道路交通管理處罰條例第53條第1項、第63條第1項第3款分
    別定有明文。
四、經查：本案異議人即受處分人甲○○於前揭時、地，騎乘車
    牌號碼268─BXS號重機車，行經臺中縣烏日鄉○○路、復光
    4巷處，有行經有燈光號誌管制之交岔路口闖紅燈（直行）
    之違規情事，業據證人即原舉發員警鐘偉誠到庭具結證稱：
    當時我們一組兩個人執行巡邏職務，兼執行交通違規的告發
    ，當時我是開巡邏車兼動態取締違規勤務，本件當時我們開
    巡邏車，沿復光四巷往五光路方向走，該處是T字路口，那
    時我們是綠燈，準備左轉，受處分人是從我們右側直行（雙
    方行進方向就如我畫的示意圖所示，本院卷第20頁），．．
    ．本來我在路口處停等紅燈，我看到我們的方向變成綠燈後
      ，就看到受處分人從右側闖越紅燈，按著我們就起步尾隨
      加以攔截，受處分人通過溪南路與五光路口時，該處亦是
      紅燈，受處分人連闖兩個紅燈，我們尾隨受處分人直到五
      光路355 號附近，將受處分人攔停，距離受處分人闖越的
      復光四巷口約有300至500公尺，在我們攔停受處分人後，
      他有辯稱通過復光四巷時是綠燈，我跟他講，我們兩位警
      員明明就有看到受處分人闖越紅燈，我開立舉發單後，我
      就撕下受舉發人通知聯交給受處分人，要交給受處分人簽
      名，他都不肯拿，也不肯簽名，我把通知聯收回，然後依
      法舉發，．．．，本件我確實有看到受處分人闖越紅燈，
      沒有看錯燈號，也沒有誣賴他。（本院卷第17頁背面），
      並有臺中縣警察局中縣警交字第HD0000000號舉發違反道
      路交通管理事件通知單一紙及臺中縣警察局烏日分局97
      年4月11日中縣烏警交字第0970016398號函附卷可稽。查
      警員鐘偉誠僅係執勤員警，其與受處分人間不僅未有任何
      嫌隙，並係毫不相識之人，且目睹及舉發受處分人之上開
      違規情事，衡情應無設詞攀誣、或虛構違規事實以陷害受
      處分人之理，並據其上揭說明，亦應無誤看或誤為判斷之
      情事。況警員執行公務本身受行政懲處責任之監督，到庭
      具結作證更以刑罰擔保其真實性，殊無甘冒行政懲處及刑
      法偽證罪責任，而刻意誣陷受處分人之必要，因此可信賴
      警員鐘偉誠前開陳述為真實。受處分人雖辯稱警方開單不
      實，應依事實舉證，提供照片或其它事證云云，惟按交通
      勤務警察或依法令執行交通稽查任務人員，開單舉發違反
      道路交通管理處罰條例所列之違規事實，經公路主管機關
      或警察機關所為之裁決處罰，本質上為行政處分，係公務
      員基於職務上權利，依法就特定之具體事件所為，並具有
      公法上效果之單方行政行為。而根據公務員為公法上行為
      具有公信力之原則，該行政處分當可被推定為真正，且其
      據以依法處分之事實認定，亦應可推定為正確無誤，故本
      此公信原則，立法者乃賦予行政機關違反道路交通事件統
      一裁罰基準及處理細則等相關規定，使交通勤務警察或依
      法令執行交通稽查任務人員得當機處分，以達成維護交通
      秩序及公共安全之行政目的。反之，若謂公務員之一切行
      政行為，均需預留充分之證據，以證明其所認定之事實為
      真，則國家行政勢必受到相當程度之阻礙，且相關行政目
      的亦難以順利達成，故刑事訴訟法中就犯罪證據有關之規
      定，與屬於行政秩序罰之交通違規裁罰本旨不相符合之部
      分，自不在得以準用之列。從而，交通違規行政爭訟之舉
      證責任原理，非如刑事案件中應超越任何合理懷疑始可為
      有罪判決之嚴格程度，而係應與民事訴訟之舉證責任原理
      相類似，亦即，基本上應就行政機關與人民所各自主張有
      利於己之事實，分配其應盡之舉證責任，而非逕與適用刑
      事訴訟法之「無罪推定」原則，此觀諸行政訴訟法第136
      條規定，行政訴訟程序準用民事訴訟法第277條舉證責任
      分配原則之立法意旨，即可明瞭。故舉發本件違規事件之
      員警鐘偉誠就本件如何查獲並舉發之經過，亦於本院調查
      時到庭陳述無訛，已如前述，復核警員鐘偉誠本人親身見
      聞受處分人騎乘車牌號碼268─BXS號重機車行經有燈光號
      誌管制之交岔路口闖紅燈之事實，對事實最為明瞭，其就
      整個舉發經過描述具體、清楚，且舉發當時為上午7時許
      ，光線明亮、視線良好、員警與上開車輛相距非遠，應可
      認定證人鐘偉誠之陳述為可採信。而受處分人至今亦無法
      提出任何對其有利之證據供本院參酌，其否認違規之情，
      尚不足採，是受處分人確有上開違規情事，堪以認定。從
      而，原處分機關據以援引上開規定裁罰，並無不當。本件
      聲明異議為無理由，應予駁回。
五、據上論斷，應依道路交通管理處罰條例第87條第2項，道路
    交通案件處理辦法第19條規定，裁定如主文。
中    華    民    國    97    年     6   月    23    日
                  交通法庭    法  官  洪堯讚
以上正本證明與原本無異。
如不服本裁定應於送達後5日內向本院提出抗告狀。
                              書記官  沈慧玲
中    華    民    國    97    年     6   月    23    日


司法院資訊處製作；財團法人民間司法改革基金會備份。
